【裁判字號】    98,訴,1454
【裁判日期】    981008
【裁判案由】    毒品危害防制條例
【裁判全文】
臺灣臺北地方法院刑事判決              98年度訴字第1454號
公  訴  人  臺灣臺北地方法院檢察署檢察官
被      告  甲○○
                    （現於臺灣臺北監獄執行中）
上列被告因違反毒品危害防制條例案件，經檢察官提起公訴（98
年度毒偵字第2267號），本院判決如下：
    主  文
甲○○施用第一級毒品，累犯，處有期徒刑拾月。
    事  實
一、甲○○前因違反毒品危害防制條例之罪，經本院裁定送觀察
    、勒戒後，認有繼續施用毒品之傾向，又經本院裁定令入戒
    治處所施以強制戒治1 年，並於民國89年6 月20日入所戒治
    ，其後於90年2 月2 日停止戒治並付保護管束，於90年5 月
    10日保護管束期滿未經撤銷停止戒治，視為強制戒治執行完
    畢，且經臺灣臺北地方法院檢察署檢察官於90年8 月14日以
    90年度戒毒偵字第164 號為不起訴處分確定。甲○○復於上
    開觀察、勒戒執行完畢釋放後5 年內之92年7 月間，因施用
    毒品案件，再經本院裁定送觀察、勒戒後，因認有繼續施用
    毒品之傾向，又經本院裁定令入戒治處所施以強制戒治，惟
    因毒品危害防制條例於93年1 月9 日修正施行，檢察官即未
    執行上開戒治而逕予報結，故其戒治並未執行完畢；其所涉
    此案，經本院於93年3 月23日以92年度訴字第1907號判處有
    期徒刑8 月，並於93年4 月21日確定，於94年1 月17日執行
    完畢。復因施用毒品案件，經本院分別以94年度訴字第1382
    號判處有期徒刑10月及95年度訴字第675 號判處有期徒刑1
    年確定（本院以96年度聲減字第892 號裁定減為有期徒刑6
    月確定），二案接續執行，甫於96年8 月22日縮刑期滿執行
    完畢。
二、詎其仍不知悔改，基於施用第一級毒品海洛因之犯意，於98
    年6 月12日15時許，在臺北市○○區○○路（起訴書誤載為
    西園街）2 段50巷4 弄5 號之住處，以針筒注射海洛因之方
    式，施用海洛因1 次，嗣於同月13日17時25分許，在臺北市
    萬華區○○路與桂林路口，因通緝為警逮捕查獲，警方經其
    同意採集其尿液送驗呈現嗎啡陽性反應，始知上情。
三、案經臺北市政府警察局萬華分局報請臺灣板橋地方法院檢察
    署檢察官呈請臺灣高等法院檢察署檢察長令轉臺灣臺北地方
    法院檢察署檢察官偵查起訴。
    理  由
壹、程序方面
    按「被告以外之人於審判外之言詞或書面陳述，除法律有規
    定者外，不得作為證據」，刑事訴訟法第159 條第1 項定有
    明文，此即學理上所稱「傳聞證據排除法則」。依上開法律
    規定，傳聞證據原則上固無證據能力，但如法律別有規定者
    ，即例外認有證據能力。經查，本件卷附之臺灣尖端先進生
    技醫藥股份有限公司98年6 月19日濫用藥物檢驗報告，係上
    開公司依檢察機關概括授權囑託執行鑑定職務所出具之書面
    鑑定報告，依刑事訴訟法第159 條第1 項及同法第208 條第
    1 項準用同法第206 條第1 項之規定，係屬傳聞法則之例外
    ，自得作為證據。
貳、實體方面
一、訊據被告甲○○對於前揭犯罪事實均坦承不諱，本院復審酌
    ：
  (一)查被告前因施用毒品案件，有如前揭犯罪事實欄所載經送觀
    察勒戒及強制戒治及戒治執行完畢後釋放之紀錄之紀錄，且
    有如前揭犯罪事實欄所載之論罪科刑及執行完畢之紀錄，此
    有臺灣高等法院被告前案紀錄表1 份在卷可按。是以被告於
    涉犯本案之前，業曾因施用毒品案件，經送前揭強制戒治，
    被告於前揭強制戒治執行完畢釋放後之5 年內，多次犯施用
    毒品之罪，自應依法追訴審判甚明。
  (二)次查，經警將被告遭查獲時所採之尿液送驗結果，係呈嗎啡
    陽性反應，此有警方所採尿液之檢體委驗單、臺灣尖端先進
    生技醫藥股份有限公司於98年6 月19日出具之濫用藥物檢驗
    報告、臺北市政府警察局偵辦毒品案件尿液檢體委驗單等各
    1 份在卷可稽（參見臺灣板橋地方法院檢察署98年度毒偵字
    第4905號偵查卷第8 頁、第9 頁）。查以，酵素免疫分析法
    屬免疫學分析原理，當其他藥物化學結構相近才可能引起偽
    陽性；氣相層析質譜儀法則係目前確認藥物篩檢結果時最常
    採用之確認方法，在良好的操作條件下，以氣相層析質譜儀
    作藥物及其代謝物之定性及定量分析，幾乎不會有偽陽性反
    應產生，行政院衛生署管制藥品管理局92年6 月20日管檢字
    第0920004713號函函述甚明，是本件上開檢驗報告結果，應
    屬精確而堪採信。且依據Clark's Isolation and Identifi
    cation of Drugs 第二版記述：施用海洛因後24小時內經由
    尿液排出之量可達使用劑量之百分之八十，至於施用多久後
    仍可檢出相關成分，依據Cone及Welch發表於Journal of An
    alytical Toxicology （1991）之報告，可檢測到嗎啡之期
    間平均約可達26小時（行政院衛生署管制藥品管理局90年5
    月4 日管檢字第93902 號函參照）。準此而論，被告之尿液
    經以氣相層析質譜儀分析法檢驗，既係呈嗎啡陽性反應，顯
    見被告應有在前揭犯罪時間施用海洛因之行為甚明。
  (三)綜上所述，被告前曾施用毒品，經送前揭強制戒治，而屬於
    前揭強制戒治執行完畢釋放後，5 年內多次犯施用毒品罪之
    情形，本件事證明確，被告犯行應堪認定。
二、查海洛因為毒品危害防制條例第2 條第2 項第1 款所規定之
    第一級毒品，核被告所為，係犯毒品危害防制條例第10條第
    1 項施用第一級毒品罪。被告持有毒品，復進而施用，其持
    有毒品之低度行為，為施用毒品之高度行為所吸收，不另論
    罪。被告前有如前揭犯罪事實欄所載論罪科刑及執行完畢之
    紀錄，業如前述，其受有期徒刑執行完畢，於5 年以內故意
    再犯本件最重本刑為有期徒刑以上之罪，為累犯，應依刑法
    第47條第1 項規定，加重其刑。本院審酌被告施用毒品，足
    以戕害其身心，滋生其他犯罪，惡化治安，嚴重損及公益，
    且被告前曾犯有施用毒品，經觀察勒戒及強制戒治執行完畢
    ，其竟再為本件施用毒品犯行，顯見其不思悔改，自我控制
    能力亦顯不佳；惟另考量被告於犯後已能坦承犯行，而其施
    用毒品之行為於本質上係屬自我戕害行為，反社會性之程度
    應屬較低，兼衡其之犯罪動機、目的、智識程度非高及其家
    庭經濟狀況等一切情狀，酌情量處如主文所示之刑。
據上論斷，應依刑事訴訟法第299 條第1 項前段，毒品危害防制
條例第10條第1 項，刑法第11條、第47條第1 項，判決如主文。
本案經檢察官高維駿到庭執行職務
中    華    民    國    98    年   10    月     8    日
                  刑事第七庭    審判長法  官  林庚棟
                                      法  官  林勇如
                                      法  官  章曉文
以上正本證明與原本無異。
如不服本判決應於收受送達後10日內向本院提出上訴書狀，並應
敘述具體理由；其未敘述上訴理由者，應於上訴期間屆滿後20日
內向本院補提理由書（均須按他造當事人之人數附繕）「切勿逕
送上級法院」。
                                      書記官  林義盛
中    華    民    國    98    年    10    月    8    日
附錄本案論罪科刑法條全文：
毒品危害防制條例第十條
施用第一級毒品者，處六月以上五年以下有期徒刑。
施用第二級毒品者，處三年以下有期徒刑。


司法院資訊處製作；財團法人民間司法改革基金會備份。
